【裁判字號】    94,重訴,271
【裁判日期】    950116
【裁判案由】    損害賠償
【裁判全文】
臺灣桃園地方法院民事判決             94年度重訴字第271號
原      告  丙○○
法定代理人  乙○○
訴訟代理人  陳慶瑞律師
被      告  甲○○
上列當事人間損害賠償事件，於民國95年1 月2 日辯論終結，本
院判決如下：
    主  文
被告應給付原告新台幣肆佰柒拾壹萬陸仟玖佰伍拾壹元，及自民
國九十四年四月五日起至清償日止，按週年利率百分之五計算之
利息。
原告其餘之訴駁回。
訴訟費用由被告負擔百分之五十三；餘由原告負擔。
    事  實
甲、原告方面：
壹、聲明：被告應給付原告新台幣（下同）8,932,327 元，及自
    刑事附帶民事訴訟起訴狀繕本送達之翌日起至清償日止，按
    週年利率5 ％計算之利息。
貳、陳述：
一、被告於民國93年3 月19日下午2 時30分許，騎乘車號MD3-63
    7 號重型機車，沿桃園縣八德市○○○街往廣福路方向行駛
    ，於行經文化一街與廣福路口，右轉廣福路往介壽路方向行
    使之際，疏未讓直行車先行而撞及原告騎乘車號MNM-776 號
    之重型機車，致原告受有頭部外傷併硬腦膜上出血、臉部撕
    裂傷等傷害，經送醫手術治療後仍遺有無法言語、站立、步
    行、癡呆症之後遺症，案經本院93年度桃交簡字第1926號刑
    事判決（下稱系爭刑事判決）判處被告有期徒刑5 月確定在
    案。是被告應賠償原告因系爭車禍受傷支出之醫療費用90,2
    12元；又原告業經本院以93年度禁字第176 號民事裁定宣告
    為禁治產人，日常生活全賴他人照顧並須購置輪椅、氣墊床
    、馬桶椅、洗澡椅、砂帶等必要醫療用品，現已支出11,769
    元，被告應賠償原告因此增加生活上需要之損害500,000 元
    。而原告於系爭車禍發生時年37歲，因被告之侵權行為致原
    告終生癱瘓，喪失全部勞動能力，計至退休年齡60歲共23年
    ，而原告於系爭車禍發生前經營機車行月入60,000餘元，以
    勞工基本工資16,500元計算，再依霍夫曼計算法扣除中間利
    息，則被告應賠償原告2,978,929 元（計算式：16,500元×
    12×15.0451 ＝2,978,929 元）。再者原告終生需由他人看
    護，住院期間已支出看護費用124,322 元，嗣申請越南籍家
    庭監護工看護，支付就業安定費6,000 元，又依91年台閩地
    區簡易生命表所示，原告尚有餘命38年，以每月需支付監護
    工16,736元、健保費986 元，合計17,722元，再依霍夫曼計
    算法扣除中間利息後為4,459,606 元（計算式：17,755元×
    12×20.9702 ＝4,459,606 元），則被告應賠償原告之看護
    費合計為4,589,928 元（計算式：124,322 ＋6,000 ＋4,45
    9,606 ＝4,589,928）。 另原告正值壯年，因系爭車禍而歷
    經多次手術折磨且終生殘廢，致其配偶即訴外人邊麗珍與原
    告經本院以93年度婚字第937 號判決准予離婚，且原告之子
    即訴外人張景全、張瑋烝亦判由邊麗珍監護，又原告因系爭
    車禍發生後無力繳納房屋貸款，致其所有之2 筆房地遭法院
    查封拍賣，其所受之精神上痛苦至鉅，爰請求被告賠償2,00
    0,000 元之精神慰撫金。故被告應賠償原告共10,159,069元
    （計算式：90,212＋500,000 ＋2,978,929 ＋4,589,928 ＋
    2,00 0,000＝10,159,069），然原告已領取強制汽車責任保
    險金1,220,742 元，並向財團法人犯罪被害人保護協會領取
    補償金6,000 元，依法應予扣抵，是扣除上開二筆金額後，
    被告應賠償原告8,932,327 元。為此依民法第184 條第1 項
    前段、第193 條第1 項及第195 條第1 項規定提起本件訴訟
    。
二、對於被告抗辯之陳述：原告擁有2 間房地，但系爭車禍發生
    後現已遭法院查封、拍賣。又被告尚年輕，應可找到更好的
    工作，且其父母均尚年輕，被告應不需拿錢貼補家用。
參、證據：提出診斷證明書2 件、台灣桃園地方法院檢察署（下
    稱桃園地檢署）檢察官93年度偵字第9801號聲請簡易判決處
    刑書、本院93年度禁字第176 號民事裁定、戶籍謄本、台灣
    省桃園縣區車輛行車事故鑑定委員會鑑定意見書、伴護費收
    據、傭工基本資料、聘僱切結書、請款單、行政院勞工委員
    會就業安定費繳款通知單、郵政劃撥儲金特戶存款單、郵政
    跨行匯款申請書、郵政劃撥儲金存款收據、本院93年度婚字
    第937 號民事判決、郵政存簿儲金簿、中華民國技術士證書
    各1 件、醫療費用收據48張、收據6 張、統一發票4 張、病
    房看護員收費單4 張、行政院勞工委員會函2 件、電匯申請
    書11件、健保費繳款單10件為證。
乙、被告方面：
壹、聲明：駁回原告之訴。
貳、陳述：
    原告主張增加生活上需要之損害500,000 元，並非必要費用
    ，且未能舉證，其請求之喪失勞動能力損失之金額亦無根據
    ，而其請求之看護費用及精神慰撫金均屬過高。又被告為高
    職畢業，現於煤氣行擔任臨時工，月入約16,500元，名下有
    機車1 輛，家中有父母及仍在學之2 名妹妹，現不需扶養父
    母，每月貼補家用約5,000 元，另原告已領取強制汽車責任
    保險金1,220,752 元。
參、證據：提出畢業證書、在職證明書、勞工保險卡、機器腳踏
    車行車執照、費用退費賠款類主檔查詢單各1 件為證。
丙、本院依職權調閱本院93年度桃交簡字第1926號過失傷害案件
    刑事卷宗（下稱系爭刑事卷）。
    理  由
壹、按訴狀送達後，原告不得將原訴變更或追加他訴。但請求之
    基礎事實同一者或擴張或減縮應受判決事項之聲明者，不在
    此限。民事訴訟法第255 條第1 項第2 款、第3 款定有明文
    。經查本件原告係於本院審理被告所涉過失傷害案件之刑事
    訴訟程序附帶提起本件民事訴訟，請求被告給付原告13,000
    ,000 元 ，及自刑事附帶民事起訴狀繕本送達被告之翌日起
    至清償日止，按週年利率5 ％計算之利息；嗣本件經本院刑
    事庭裁定移送至民事庭後，原告於94年11月24日減縮請求被
    告給付10,159,069元，再於本院同年12月21日減縮請求被告
    給付8,932,327 元，經核原告前開減縮部分之訴訟標的及其
    請求之基礎事實均屬相同，並不涉及訴之變更及追加，核與
    前開規定相符，自應准許。
貳、原告主張被告於93年3 月19日下午2 時30分許，騎乘車號MD
    3- 637號重型機車，沿桃園縣八德市○○○街往廣福路方向
    行駛，於行經文化一街與廣福路口，右轉廣福路往介壽路方
    向行使之際，疏未讓直行車先行而撞及原告騎乘之車號MNM-
    776 號重型機車，致原告受有頭部外傷併硬腦膜上出血、臉
    部撕裂傷等傷害，現仍遺有無法言語、站立、步行及癡呆症
    之後遺症，案經系爭刑事判決判處被告有期徒刑5 月確定在
    案。是被告應賠償原告支出之醫療費用90,212元、增加生活
    上需要之損害500,000 元、喪失全部勞動能力之損失2,978,
    929 元、看護費用4,589,928 元；又原告正值壯年，因系爭
    車禍而終生殘廢，並致妻離子散，所受之精神痛苦至鉅，被
    告應另賠償原告2,000,000 元之精神慰撫金。為此依民法第
    184 條第1 項前段、第193 條第1 項及第195 條第1 項規定
    提起本件訴訟等語。被告則以原告主張增加生活上需要之損
    害500,000 元，並非必要且未能舉證，喪失勞動能力損失之
    金額亦無根據，又原告請求之看護費用及精神慰撫金均屬過
    高，且原告已領取強制汽車責任保險金1,220,752 元等語資
    為抗辯。
參、兩造不爭執之事實：
一、被告於93年3 月19日下午，騎乘車號MD3-637 重型機車沿桃
    園縣八德市○○○街往廣福路方向行駛（屬支線道），同日
    下午2 時30分許行經文化一街、廣福路口，而於已駛出文化
    一街口並右轉廣福路但機車尚未完全回正之際，適有原告騎
    乘車號MNM-776 重型機車沿廣福路往介壽路方向行駛（屬幹
    線道），亦行經該路口，被告本應注意車輛行至無號誌之交
    岔路口時，支線道車應暫停讓幹線道車先行，原告亦應注意
    汽車行經無號誌交岔路口時，應減速慢行，作隨時停車之準
    備，而依當時情形，天候晴、日間有光線、視距良好、路面
    乾燥無缺陷、無障礙物，並無不能注意之情事，詎均疏未注
    意，行駛於支線道之被告未暫停讓行駛於幹線道之原告先行
    ，原告行經前揭路口亦未減速慢行，致兩造發現對方之車輛
    時已閃避不及，被告騎乘之機車前輪檔泥板與原告騎乘之機
    車腳踏板下方右側車身發生擦撞，原告彈起後摔落地面，致
    受有頭部外傷併硬腦膜上出血、臉部撕裂傷等傷害，而腦傷
    並引起其他特定癡呆症後遺症之重大難治之重傷，被告並經
    系爭刑事判決判處有期徒刑5 月確定在案。
二、原告因系爭車禍支出醫療費用自付額部分為90,212元。
三、原告因系爭車禍傷害而需購置輪椅、氣墊床、馬桶椅、洗澡
    椅、砂帶等必要醫療用品，現已支出11,769元。
四、原告因系爭車禍傷害所遺留之癡呆症，已達於無法處理自己
    事務之程度，而經本院以93年度禁字第176 號民事裁定為禁
    治產人。
五、被告為系爭車禍之肇事主因，原告為肇事次因。
肆、按因故意或過失，不法侵害他人之權利者，負損害賠償責任
    ，民法第184 條第1 項前段定有明文。經查被告既自承伊有
    未注意支線道應讓幹線到車輛先行之疏失，致未暫停讓行駛
    於幹線道之原告機車先行而發生系爭車禍，造成原告受有系
    爭重傷害，足見被告顯有違反注意義務之過失，且被告之過
    失行為與原告受傷之結果間並有相當因果關係，自係過失不
    法侵害原告之身體權，而應對原告負過失侵權行為責任，原
    告主張被告應賠償其損害，要屬有據。
伍、又按不法侵害他人之身體或健康者，對於被害人因此喪失或
    減少勞動能力，或增加生活上之需要時，應負損害賠償責任
    。民法第193 條第1 項亦有明文。被告對於原告既應負過失
    侵權行為責任，其對於原告因系爭重傷害所喪失之勞動能力
    或增加其他生活上之需要而支出金錢之財產權損害，自應負
    損害賠償責任。原告又主張其因系爭重傷害而支出醫藥費用
    90,212元，且將來受有需支出醫療用品費用500,000 元、看
    護費4,589,928 元，及終生完全喪失勞動能力之損害2,978,
    929 元等情，雖為被告所否認，抗辯：系爭醫療用品費用並
    非必要，且原告未能舉證，又系爭喪失勞動能力損失之金額
    亦無根據，系爭看護費用過高云云。惟查：
一、原告因被告之系爭過失侵權行為，已受有支出醫療費用90,2
    12元之損害乙節，為被告所不爭執，則原告此部分之請求，
    自屬有據。又查原告因系爭重傷害致遺有癡呆症及腦傷後遺
    症，無法站立、步行，日常生活需他人協助，恐無法完全治
    癒，目前為腦傷後極重度癡呆症患者，有其提出之診斷證明
    書2 件、本院93年度禁字第176 號民事裁定1 件在卷足憑，
    及行政院衛生署竹東醫院94年1 月26日衛署竹東醫歷字第09
    40000250號函、財團法人長庚紀念醫院林口分院（下稱長庚
    醫院）94年3 月2 日（94）長庚院法字第0056號函各1 件附
    於系爭刑事卷內可稽，亦經本院依職權調閱系爭刑事卷查對
    無誤，復為被告所不爭執，足見原告因系爭重傷害之結果，
    其目前及將來確實有購置輪椅、氣墊床、馬桶椅、洗澡椅、
    砂帶及紙尿褲等生活用品之必要。而原告因購置輪椅、氣墊
    床、馬桶椅、洗澡椅、砂帶等用品已支出11,769元，則原告
    請求被告賠償此部分必要用品之支出11,7 69 元，亦屬有據
    。又原告終生既有使用紙尿褲之必要，則原告將來必有此項
    支出，自得請求被告預為給付，則以每片紙尿褲約可使用4
    小時計算，原告每天需用紙尿褲6 片，每月需用紙尿褲180
    片。而原告使用之紙尿褲每包10片共170 元乙節，亦有原告
    提出之統一發票1 張在卷可稽，且為被告所不爭執，是原告
    每月需支出紙尿褲費用3,060 元（180 ÷10×170 ＝3,060
    ）。再依內政部統計處公布之93年臺閩地區簡易生命表，男
    性平均餘命為73.47 年乙節，為本院職權上所已知，又原告
    為55年10月8 日生，亦有原告提出之戶籍謄本1 件存卷可按
    ，是自本件辯論終結時之95年1 月2 日起算至原告滿73.47
    歲（即73歲又6 個月）時之129 年4 月7 日止，原告需使用
    紙尿褲之時間為34年又4 月5 日（即412.014 個月），惟原
    告請求一次給付，自需扣除其中間利息，是按月別5/12 %複
    式霍夫曼計算法（第1 個月不扣除中間利息）扣除其中間利
    息，原告得請求其將來支出之紙尿褲費用共734,947 元｛計
    算式為：[3060*240. 00000000 （此為412 月之霍夫曼係數
    ）+3 060*0.01401* （240.00000000-000.0 0000000）]=73
    4947（小數點以下四捨五入，以下均同）。是原告主張其將
    來尚需支出必要生活用品費（原告誤稱為醫療用品費用）48
    8,231 元，連同已經支出之上開輪椅等必須用品11,769元，
    共受有500,000 元之現在及將來支出之損害，亦屬有據，被
    告空言否認原告無此部分之需要，要無可採。
二、再查原告既因系爭重傷害致終生癱瘓，則原告主張其受傷後
    終生均有僱請看護照顧之必要，自屬可採。又原告於受傷住
    院期間已支出看護費用124,322 元，嗣申請越南籍家庭監護
    工看護，而支付就業安定費6,000 元，有原告提出之病房看
    護員收費單4 件、收據、行政院勞工委員會就業安定費繳款
    通知單、郵政劃撥儲金特戶存款單各1 件在卷足憑，復為被
    告所不爭執，則原告請求被告賠償上開損害金額，自均有據
    。再原告主張其自93年8 月20日起因僱用越南籍監護工，每
    月含薪資、健保費，共需支出17,722元乙節，亦有原告提出
    之聘僱切結書、郵政跨行匯款申請書各1 件、電匯申請書11
    件、健保費繳款單10件在卷可稽，且為被告所不爭執，則原
    告主張其每月需支出看護費17,722元，自亦可採。而自原告
    僱請外籍看護工之日即93年8 月20日起算至原告滿73.47 歲
    時即129 年4 月7 日止，原告需受看護之時間為35年又7 月
    18天（即427.049 月），惟原告請求一次給付，亦需扣除其
    中間利息，是按月別5/12% 複式霍夫曼計算法（第1 個月不
    扣除中間利息）扣除其中間利息，原告得請求之外籍監護工
    看護費共4,353,485 元｛計算式為：[17,722*245.00000000
    （此為應受扶養427 月之霍夫曼係數）+17,722*0.04901*（
    245.00 000000-000.00000000）]=4,353,485 ｝，連同原告
    已支出之看護費用124,322 元及就業安定費6,000 元，共4,
    483,807 元，是原告請求看護費用共4,483,807 元部分，要
    屬有據，其逾此數額之看護費請求則屬無據。
三、復查原告既因系爭重傷害完全喪失勞動能力，則原告主張被
    告應賠償其自系爭車禍發生日起至滿60歲退休日止之薪資損
    害，亦屬有據。又原告以其於系爭車禍發生前，經營機車行
    ，月入逾60,000元，主張依最低工資每月16,500元為計算其
    勞動能力損害之基準乙節，雖未據原告提出相關收入證明以
    實其說，復為被告所否認，惟原告領有機器腳踏車修護丙級
    技術士證書，業據其提出技術士證書1 件附卷可按，亦為被
    告所不爭，則原告如未受有系爭重傷害，其在通常情形應可
    能取得最低工資之收入，是原告主張按每月基本工資計算其
    喪失工作能力的損害，同屬可採。然行政院勞工委員會公布
    勞工基本工資為每月15,840元，為本院職務上所已知，原告
    主張每月基本工資應為16,500元云云，則屬無稽。是自系爭
    車禍發生時之93年3 月19日起算至原告滿60歲退休日即115
    年10月7 日止，原告喪失勞動能力期間為22年又6 月19日（
    即270.052 個月），因原告請求被告一次給付，同應扣除其
    中間利息，則依每月15,840元計算，再依月別5/12 %複式霍
    夫曼計算式﹙第一個月不扣除中間利息﹚扣除中間利息，原
    告得一次請求喪失勞動能力之損害金額應為2,870,124 元｛
    計算式為：[ 15,840*181.00000000 （此為應受扶養270 月
    之霍夫曼係數）+15,840*0.052*（181.00000000-000.00000
    000）]=2,8 70 ,124 ｝ ，原告請求超過2,870,124 元之勞
    動能力喪失金額，即屬無據。
陸、再按不法侵害他人之身體、健康、名譽、自由、信用、隱私
    、貞操，或不法侵害其他人格法益而情節重大者，被害人雖
    非財產上之損害，亦得請求賠償相當之金額。民法第195 條
    第1 項前段亦有明文。原告又主張其因系爭重傷害受有精神
    上莫大之痛苦，被告應賠償2,000,000 元之精神慰撫金乙節
    ，被告則辯稱：原告請求之慰撫金過高等語。經查原告因系
    爭重傷害，自93年3 月19日起至94年7 月間，先後多次至國
    軍桃園總醫院、行政院衛生署竹東醫院、新竹醫院、桃園療
    養院、吳安溪中醫診所及長庚醫院進行手術、住院及門診治
    療，有原告提出之醫療費用收據48紙在卷可參，並為被告所
    不爭執，而原告經醫師治療後，現仍留有無法站立、步行、
    癡呆症之傷害，而無法處理自己之事務，終生需人看護照顧
    ，已如前述，再原告本已婚並育有2 名子女，惟因原告受有
    系爭重傷害而終生癱瘓後，原告之配偶即訴外人邊麗珍乃惡
    意遺棄原告，經原告訴請離婚獲准，且其2 名子女權利義務
    之行使及負擔均判由邊麗珍任之，亦有本院93年度婚字第93
    7 號民事判決1 件在卷可稽，且為被告所不爭執，足見系爭
    重傷害必然造成原告身體上及精神上莫大之痛苦，對原告日
    常生活起居產生重大程度之影響，是原告請求被告賠償其精
    神上之慰撫金，同屬有據。而原告領有機器腳踏車修護丙級
    技術士證書，系爭車禍發生前原經營機車行，擁有2 間房地
    ，但系爭車禍發生後現已遭法院查封、拍賣；被告則為高職
    畢業，現任職於永豐煤氣行擔任臨時工，月入約16,500元等
    情，業據兩造陳述在卷，且均為他造所不爭執，並有被告提
    出畢業證書、在職證明書、勞工保險卡各1 件附卷足憑；又
    被告辯稱其每月需貼補家用5,000 元乙節，雖經原告主張被
    告尚年輕，應可找到更好的工作，且其父母均尚年輕，被告
    應不需拿錢貼補家用云云。惟被告現既僅任職臨時工，則其
    將來是否能找到更好的工作而獲得更高之收入，要屬未確定
    之事，且工作之取得端賴於社會經濟發展、就業市場需求、
    求職者本身之學、經歷、能力等條件，並非年輕者即可謀得
    更好的工作，再被告所稱每月貼補家用5,000 元，衡諸社會
    常情，亦屬相當，並無過高或不適當之處，是原告空言主張
    被告應可找到更好的工作，及不需貼補家用云云，要無可採
    。是本院審酌造成系爭重傷害之原因、兩造之身分、地位、
    經濟能力、原告所受傷害之傷勢、造成之後遺症、其身體及
    精神上痛苦之程度，認原告請求被告賠償2,000,000 元之慰
    撫金，尚屬過高，應減至1,200,000 元為適當，原告請求超
    過1,200,000 元之慰撫金部分，要屬無稽。
柒、綜上所述，原告得請求之金額應為醫療費用90,212元、已支
    出及將來之必要生活用品費用500,000 元、看護費用4,483,
    807 元、喪失工作能力損害2,870,124 元及精神慰撫金1,20
    0,000 元，共9,144,143 元。惟按損害之發生或擴大，被害
    人與有過失者，法院得減輕賠償金額，為民法第217 條第1
    項所明定。此項規定之目的，在謀求加害人與被害人間之公
    平，故在裁判上法院得以職權減輕或免除之。亦有最高法院
    85年台上字第1756號判例可資參照。經查系爭車禍之發生被
    告為肇事主因，原告為肇事次因，為兩造所自承，而被告係
    行駛於桃園縣八德市○○○街往廣福路方向之支線道，於行
    經文化一街、廣福路口時，已駛出文化一街口並右轉廣福路
    ，原告則係沿廣福路往介壽路方向直行之情，有現場照片12
    張、道路交通事故現場圖、道路交通事故調查報告表(一)、(二)
    各1 件附於系爭刑事卷內可查，足見被告本應注意車輛行至
    無號誌之交岔路口時，支線道及轉彎車應暫停讓幹線道及直
    行車先行，原告亦應注意車輛行經無號誌交岔路口時，應減
    速慢行及注意車前狀況，以作隨時停車之準備，詎兩造竟均
    疏未注意，致發生系爭車禍，原告亦屬與有過失。是本院斟
    酌兩造之肇事過失情節，因認被告違反交通安全規則注意義
    務之疏失程度明顯較原告為高，原告與被告應分別負35％及
    65％之過失責任，並依兩造之過失程度，減輕被告賠償金額
    至65％，則被告應賠償原告之金額應減為5,943,693 元（
    9,144,143 ×65％＝5,943,693）。
捌、末按保險人依本法規定所為之保險給付，視為被保險人損害
    賠償金額之一部分；被保險人受賠償請求時，得扣除之。強
    制汽車責任保險法第32條定有明文。本件原告於系爭車禍後
    已自明台產物保險股份有限公司領得強制汽車責任保險理賠
    金1,220,742 元乙情，有原告提出之郵政存簿儲金簿及被告
    提出之費用退費賠款類主檔查詢各1 件在卷足憑，則在原告
    受領之前開金額範圍內，已免除被告之損害賠償責任，此部
    分金額自應予以扣除。又按因犯罪行為被害而受重傷者，得
    申請因被害人受傷所支出之醫療費，及受重傷被害人所喪失
    或減少之勞動能力或增加之生活上需要之犯罪被害補償金；
    國家於支付犯罪被害補償金後，於補償範圍內，對犯罪行為
    人或依法應負賠償責任之人有求償權，並由支付補償金之地
    方法院或其分院檢察署行使求償權。亦有犯罪被害人保護法
    第4 條第1 項、第9 條第1 項第1 款、第4 款、第12條第1
    項及第2 項規定可參。原告自承已領取犯罪被害補償金6,00
    0 元，則依前揭規定，在此犯罪補償金額之範圍內，已由桃
    園地檢署取得法定之代位求償權，原告則喪失其對被告之損
    害賠償請求權，且若不予扣除此犯罪被害補償金額，原告無
    異雙重獲賠，自非公平，是原告得請求被告賠償之損害，亦
    應扣除原告已領取之犯罪被害補償金6,000 元。故扣除上開
    二項數額後，被告應賠償原告之金額應為4,716,951 元（5,
    943,693 －1,220,74 2－6,000 ＝4,716,951）。 從而原告
    依據民法第184 條第1 項前段、第193 條第1 項及第195 條
    第1 項規定，請求被告給付4,716,951 元，及自起訴狀繕本
    送達被告之翌日即94年4 月5 日起至清償日止，按週年利率
    5 ％計算之法定遲延利息，為有理由，應予准許；其逾此部
    分之請求，為無理由，不應准許。
玖、本件事證已臻明確，兩造其餘攻擊防禦方法及舉證，核非兩
    造協議之爭點或與判決結果無影響，爰不一一論述，附此敘
    明
據上論結，本件原告之訴，為一部有理由，一部無理由，依民事
訴訟法第79條，判決如主文。
中    華    民    國    95    年    1     月    16    日
                  民事第三庭    法  官  林雯娟
以上正本係照原本作成
如對本判決上訴，須於判決送達後20日內向本院提出上訴狀
中    華    民    國    95    年    1     月    16    日
                                書記官  簡維萍


司法院資訊處製作；財團法人民間司法改革基金會備份。
